臺灣高雄地方法院刑事判決　　　　　　　　　　　　九十三年度訴字第一三八號
　　公　訴　人　臺灣高雄地方法院檢察署檢察官
　　被　　　告　甲○○
右列被告因毒品危害防制條例案件，經檢察官提起公訴（九十二年度毒偵字第四六六
Ｏ號），被告就被訴事實為有罪之陳述，經本院告知簡式審判程序意旨，並聽取公訴
人及被告意見後，本院合議庭裁定依簡式審判程序審理，並判決如左：
    主  文
甲○○連續施用第一級毒品，累犯，處有期徒刑拾月；又連續施用第二級毒品，累犯
，處有期徒刑柒月，扣案之殘留有第二級毒品甲基安非他命之吸食器壹組及玻璃球參
個，均沒收銷燬之。應執行有期徒刑壹年肆月，扣案之殘留有第二級毒品甲基安非他
命之吸食器壹組及玻璃球參個，均沒收銷燬之。
    事  實
一、甲○○前有肅清煙毒條例、竊盜藏匿人犯等前科，其於民國九十年間，又因施用
    第二級毒品，經本院以九十年度易字第三一九Ｏ號判處有期徒刑五月確定，於九
    十一年八月二十六日罰金繳清執行完畢。甲○○前因施用毒品案件，經本院裁定
    送觀察、勒戒（八十七年度毒聲字第二一八號）後，認有繼續施用毒品之傾向，
    再經本院裁定強制戒治（八十七年度毒聲字第七三二號）、停止戒治程序（八十
    七年度毒聲字第三七六三號）後，於八十八年六月二十日交付保護管束期滿，由
    臺灣高雄地方法院檢察署檢察官於八十八年七月三十日，以八十八年度戒偵字第
    一一二號不起訴處分確定；又因施用毒品案件，經本院裁定送強制戒治（九十年
    度毒聲字第二六一七號）、停止戒治（九十年度毒聲字第七七五四號）後交付保
    護管束，於九十一年八月十六日執行期滿，並由臺灣高雄地方法院檢察署檢察官
    提起公訴，嗣經本院以上開九十年度易字第三一九○號判處有期徒刑五月確定。
    嗣其再因施用毒品案件，經臺灣高雄地方法院檢察署檢察官提起公訴，經本院以
    九十一年度訴字第二七六六號，判處有期徒刑九月，復經臺灣高等法院高雄分院
    以九十二年度上訴字第九一五號駁回上訴確定，現正在監執行中。詎甲○○明知
    第一級毒品海洛因及第二級毒品甲基安非他命業經行政院公告為毒品，竟仍基於
    施用第一級毒品海洛因、第二級毒品甲基安非他命之概括犯意，自九十二年七月
    十七日二十時許起至九十二年七月二十四日十二某止，連續在高雄市○鎮區○○
    街十二號五樓之住處，施用第一級毒品海洛因多次；自九十二年七月十七日十八
    時許起至九十三年七月二十三日十八時許止，在上述住處，以一天施用一次之頻
    率，連續施用第二級毒品甲基安非他命多次。嗣為海岸巡防署嘉義機動查緝隊人
    員於九十二年七月二十四日，持搜索票在其上開住處查獲。並扣得其所有殘留有
    第二級毒品甲基安非他命之毒品吸食器一組、玻璃球三個。（另於同時地扣得之
    第一級毒品海洛因二十一小包、第二級毒品安非他命四十四小包、摻有海洛因香
    煙七支、分裝袋五百個、研磨器二台、磅秤一台、行動電話二支，經檢察官另案
    起訴）。
二、案經海岸巡防總局中部地區巡防局移送台灣高雄地方法院檢察署檢察官偵查起訴
    ，經訊問被告為有罪陳述後，本院裁定依簡式審判程序審理。
    理  由
一、訊據被告甲○○坦承上開事實不諱，且(1)被告於九十二年七月二十五日九時二十
    五分許經海岸巡防署人員採尿，送請嘉義衛生局鑑定，結果確呈現第一級毒品代
    謝物嗎啡、第二級毒品甲基安非他命代謝物甲基安非他命陽性反應，有該院之煙
    毒尿液檢驗成績書及代號真實姓名對照表影本各一紙在卷可按；(2)再於九十二年
    七月二十四日經海岸巡防署人員所扣得之吸食器一組、玻璃球三個，經本院送驗
    後，結果確有第二級毒品甲基安非他命殘留之反應，有高雄醫學大學附設中和紀
    念醫院檢驗報告一紙附卷足參；(3)另按「施用海洛因、甲基安非他命後，其於尿
    液中排出之最長時限，受施用劑量、施用方式、個人體質及其代謝情況等因素影
    響，因個案而易，施用海洛因一般可檢出之最長時間為海洛因服用後二至四天；
    施用安非他命一般可檢出之最長時間為安非他命服用後一至五天」等情，有行政
    院衛生署管制藥品管理局九十一年八月二日「管檢字第一Ｏ八四四三號函」可查
    ，均足佐被告上開自白與事實相符，而堪採信；(4)被告另因施用毒品案件，經本
    院裁定送觀察、勒戒（八十七年度毒聲字第二一八號）後，認有繼續施用毒品之
    傾向，再經本院裁定強制戒治（八十七年度毒聲字第七三二號）、停止戒治程序
    （八十七年度毒聲字第三七六三號）後，於八十八年六月二十日交付保護管束期
    滿，由臺灣高雄地方法院檢察署檢察官於八十八年七月三十日，以八十八年度戒
    偵字第一一二號不起訴處分確定；又因施用毒品案件，經本院裁定送強制戒治（
    九十年度毒聲字第二六一七號）、停止戒治（九十年度毒聲字第七七五四號）後
    交付保護管束，於九十一年八月十六日執行期滿等情，亦有台灣高雄地方法院檢
    察署刑案資料查註紀錄表、台灣高等法院被告全國前案紀錄表，及上述不起訴處
    分書影本、台灣高雄地方法院檢察署檢察官九十二年戒執二字第五七五號戒治處
    分執行指揮書影本各一份在卷可按，堪予認定。是綜上所述，本件被告於上開九
    十一年八月十六日強制戒治執行期滿後五年內，再犯毒品危害防制條例第十條第
    一項、第二項之犯行，洵堪認定。
二、論罪科刑部分
  (一)查毒品危害防制條例雖於九十二年六月六日由立法院三讀修正通過，並於九十三
    年一月九日公布施行，共計刪除三條，修正二十三條，惟對於施用毒品之罪刑部
    分，並未修正，是本件並無比較新舊法之問題，應適用裁判時即上開修正後之毒
    品危害防制條例，合先敘明。
  (二)是核被告所為，係犯九十三年一月九日公佈施行之毒品危害防制條例第十條第一
    項、第二項之施用第一級毒品、第二級毒品罪。又被告持有第一級、第二級毒品
    之低度行為，均為施用之高度行為所吸收，均不另論罪。再被告連續多次施用第
    一級毒品海洛因、第二級毒品甲基安非他命之犯行，均時間緊接，觸犯構成要件
    相同之罪名，顯係基於概括之犯意為之，均應依連續犯之規定各論以一罪，並依
    法均加重其刑。被告所犯上開二罪，犯意個別，行為互殊，應予分論併罰。又被
    告前有肅清煙毒條例、竊盜藏匿人犯等前科，其於九十年間，又因施用第二級毒
    品，經本院以九十年度易字第三一九Ｏ號判處有期徒刑五月確定，於九十一年八
    月二十六日罰金繳清執行完畢，其於有期徒刑執行完畢後，五年內再犯本件有期
    徒刑以上之罪，為累犯，依法應加重其刑，並遞加重之。
  (三)按「法院得於第一次審判期日前，傳喚被告或其代理人，並通知檢察官、辯護人
    、輔佐人到庭，行準備程序，為下列各款事項之處理：一、起訴效力所及之範圍
    與有無應變更檢察官所引應適用法條之情形。」，刑事訴訟法第二百七十三條第
    一項第一款訂有明文。而揆諸該款之立法意旨，係在準備程序中，由法院以訊問
    或闡明之方式，釐清起訴之犯罪事實，及使被告知悉其防禦權行使之範圍為何；
    是公訴檢察官自得於準備程序時，得就原起訴書所記載之犯罪事實及法條不明確
    或有疑義之處加以釋明，並得就原起訴之犯罪事實為擴張、減縮，或就基本社會
    事實同一之範圍內，變更原起訴法條。按「(一)依據英國藥學協會所編之ＣＬＡＲ
    Ｋ’ｓ  ＩＳＯＬＡＴＩＰＮ  ＡＮＤ  ＩＤＥＮＴＩＦＩＣＡＴＩＯＮ  ＯＦ
    ＤＲＵＧＳ乙書第三四九及三五Ｏ頁安非他命的Ｄｉｓｐｏｓｔｉｏｎ  ｉｎ
    Ｂｏｄｙ．記載  人體施用安非他命之後，主要代謝物中有未改變型態之安非他
    命，而無甲基安非他命；另於該書第七六三及七六四頁甲基安非他命的Ｄｉｓｐ
    ｏｓｔｉｏｎ  ｉｎ  Ｂｏｄｙ．記載人體施用甲基安非他命後，在主要代謝物
    中未改變型態之甲基安非他命佔施用劑量百分之四十三，而安非他命則約為百分
    之五．．。(二)安非他命在國內取得不易，施用情形較少，尿液檢驗結果係甲基安
    非他命陽性者佔大部分。」等情，有法務部調查局九十三年五月四日「調科壹字
    第Ｚ0000000000號」函在卷可按，是公訴檢察官在準備程序中，聲請
    將原起訴書所載之「施用安非他命」，更正為「施用甲基安非他命」之部分，應
    屬有據，應予敘明。
  (四)爰審酌被告之犯罪行為乃自戕之行為，尚無害及他人，惟其前因施用毒品，業經
    觀察勒戒及強制戒治執行完畢後，仍再度施用毒品，顯見其施用毒品之「心隱」
    並未戒除；被告本次經查獲之施用毒品之時間及次數；及被告於本院審理中供認
    犯行，犯後態度尚稱良好等其他一切情狀，分別量處如主文所示之刑，並定其應
    執行之刑。另查，扣案之吸食器一組、玻璃球三個（經送驗後確呈第二級毒品甲
    基安非他命殘留之陽性反應，是客觀上上述物品與毒品已無從剝離，而應全部視
    為毒品），應依毒品危害防制條例第十八條第一項前段之規定，不論屬於犯人與
    否，均應宣告沒收併銷燬之。
據上論斷，應依刑事訴訟法第二百九十九條第一項前段、第二百七十三條之一第一項
，毒品危害防制條例第十條第一項、第二項、第十八條第一項前段，刑法第十一條、
第五十六條、第四十七條、第五十一條第五款，判決如主文。
本案經檢察官乙○○到庭執行職務。
中      華      民      國    九十三    年      六      月    二十三    日
                                  臺灣高雄地方法院刑事第十庭
                                      法  官  吳  志  豪
右正本證明與原本無異。
如不服本判決，應於判決送達後十日內，向本院提出上訴狀。
                                      書記官  邱  秋  珍
中      華      民      國    九十三    年      六      月    二十三    日
附錄本案論罪科刑法條全文：
毒品危害防制條例第十條
施用第一級毒品者，處六月以上五年以下有期徒刑。
施用第二級毒品者，處三年以下有期徒刑。
